臺灣高雄地方法院民事判決　　　　　　 95年度重訴字第263號
原　　　　告　甲○○
兼訴訟代理人　乙○○
被　　　　告　丙○○
　　　　　　　　　　　（現在臺灣高雄第二監獄執行中）
上列當事人間因請求損害賠償事件，原告於刑事訴訟程序提起附
帶民事訴訟，並經刑事庭裁定移送，本院於民國96年1 月24日言
詞辯論終結，判決如下︰
    主  文
被告應給付原告甲○○新臺幣壹佰柒拾捌萬柒仟參佰伍拾捌元，
及自民國九十五年五月二日起至清償日止，按週年利率百分之五
計算之利息。
被告應給付原告乙○○新臺幣壹佰柒拾柒萬零玖佰元，及自民國
九十五年五月二日起至清償日止，按週年利率百分之五計算之利
息。
原告其餘之訴駁回。
訴訟費用由被告負擔。
本判決第一項於原告以新臺幣陸拾萬元供擔保後得假執行。
本判決第二項於原告以新臺幣伍拾玖萬元供擔保後得假執行。
原告其餘假執行之聲請駁回。
    事實及理由
一、原告主張：訴外人即被害人王傳森於民國82年11月9 日晚上
    前往被告所經營位於高雄市○○區○○路162 號之「玉琳理
    容院」收取債務，嗣王傳森於同年月10日0 時許抵達理容院
    後，被告即搭上王傳森所駕駛之自用小客車副駕駛座，欲前
    往高雄縣大寮鄉向許文煥索取積欠被告之貨款，用以償還被
    告積欠王傳森之債務。詎於車行之際，因被告認不宜於半夜
    向許文煥索取貨款，而與王傳森意見相左，兩人發生爭執，
    被告竟以左手環抱壓制王傳森頸部，再以右手取出其身上所
    預藏之殺魚刀朝王傳森頸部猛力切割，致王傳森頸部有4x15
    公分之割裂傷，氣管、食道及左右頸靜動脈俱斷，王傳森因
    失血過多而當場休克死亡。原告乙○○為王傳森之配偶，已
    為王傳森支出殯葬費新台幣（下同）270,900 元，且王傳森
    為原告乙○○之配偶，對原告乙○○有扶養義務，爰依侵權
    行為之法律關係，請求被告賠償扶養費3,773,376 元及精神
    慰藉金8,00 0,000元。原告甲○○為王傳森之子，亦依侵權
    行為之法律關係請求被告賠償扶養費787, 358元及精神慰藉
    金2,000,00 0元。並聲明：(1)被告應給付原告甲○○2,787,
    358 元，給付原告乙○○12,044,276元，及均自起訴狀繕本
    送達翌日起算之法定遲延利息。(2)原告願供擔保請求宣告假
    執行。
二、被告則抗辯：伊對其有上開殺害王傳森之事實並不爭執，但
    原告請求之慰撫金額過高等語，並聲明：原告之訴駁回。
三、原告主張上開被告手持殺魚刀殺害王傳森致死之事實，業據
    被告於本院審理中自認在卷（見本院卷第25頁），復有現場
    照片、台灣高雄地方法院檢察署勘驗筆錄、驗斷書、相驗屍
    體證明書及內政部警政署刑事警察局82年11月24日刑醫字第
    1499號鑑定通知書等附於刑事案卷可憑（本院95年度重訴字
    第29號），足認被告係以殺人之故意，手持殺魚刀朝王傳森
    頸部猛力切割，致王傳森死亡，且被告上開殺害王傳森之行
    為，經本院刑事庭以被告觸犯殺人罪而判處被告有期徒刑18
    年確定，有本院95年度重訴字第29號、臺灣高等法院高雄分
    院95年度重上訴字第1281號、最高法院95年度台上字第6290
    號刑事判決各1 份在卷可稽，並經本院依職權調取該案全卷
    查明屬實，是原告主張被告有上開殺害王傳森之事實，自堪
    認為真實。
四、按因故意或過失，不法侵害他人權利者，負損害賠償責任；
    不法侵害他人致死者，對於支出殯葬費之人，亦應負損害賠
    償責任，被害人對於第三人負有法定扶養義務者，加害人對
    於該第三人亦應負損害賠償責任；又不法侵害他人致死者，
    被害人之配偶、子、女，雖非財產上之損害，亦得請求賠償
    相當之金額，民法第184 條1 項前段、第192 條第1 項、第
    2 項及第194 條分別定有明文。本件王傳森係因被告之殺人
    行為而死亡，業如上述，則原告請求被告負損害賠償責任，
    依上開條文規定，自屬有據。茲就原告請求之賠償金額，得
    否准許，分述如下：
  (一)殯葬費部分：
      原告乙○○主張為王傳森辦理殯葬事宜而支出殯葬費270,
      900 元，業據其提出有限責任高雄市政府社會局殯葬管理
      所員工消費合作社明細表3 份、高雄市政府殯葬規費繳款
      單1份 、收據1 份為證，被告對支出之金額及其必要性均
      不爭執，經本院審酌被害人死亡時為38歲，認上開支出金
      額與一般民間習俗所需必要費用尚屬相當，原告乙○○此
      部分之請求，核屬必要，應予准許。
 （二）扶養費部分：
     (1)原告乙○○請求被告賠償扶養費3,773,376 元，惟查，
       受扶養權利者，以不能維持生活而無謀生能力者為限，
       民法第1117條第1 項定有明文，故配偶欲行使受扶養權
       利，仍以不能維持生活且無謀生能力者為限。經查，原
       告乙○○自承其於王傳森死亡後至95年12月止，受僱他
       人從事販賣檳榔之工作，月薪2 萬元，足認被告乙○○
       尚有謀生能力，參照上開法條規定及說明，原告乙○○
       並無受扶養之權利，自不得請求被告賠償扶養費，原告
       乙○○此部分之請求，不應准許。
     (2)原告甲○○主張其於75年8 月18日生，於王傳森死亡時
       為7 歲，至成年時尚有13年，以高雄縣93年度每人平均
       年消費支出160,339 元計算（每月生活費為13,362元）
       ，被告對此金額並不爭執，依霍夫曼係數扣除中間利息
       後，其得請求之扶養費為1,574,716 元（計算式：160,
       339 *9.000000 00＝1,574,716） ，而原告甲○○之法
       定扶養義務人有王傳森及原告乙○○2 人，則王傳森應
       負擔原告甲○○二分之一之扶養義務，故原告甲○○請
       求被告賠償之扶養費為787,358 元（計算式：1,574,71
       6 ÷2=787,358） ，是原告甲○○此部分之請求為有理
       由，應予准許。
  (三)精神慰藉金部分：
      原告乙○○為王傳森之配偶，其因被告之殺人犯行頓失配
      偶，精神上受有莫大之痛苦，自屬必然。而原告甲○○為
      王傳森之子，於王傳森死亡時僅7 歲，距離成年尚有13年
      ，於成長過程中痛失所怙，其精神上所受傷痛不言而喻。
      本院審酌原告乙○○學歷為國小畢業，名下財產有汽車1
      部。原告甲○○目前就讀於大學，94年度有利息及薪資所
      得合計40,952元。被告名下有10筆土地，財產價值合計18
      ,651,210 元 （見卷附之稅務電子閘門財產所得調件明細
      表3 份），且為兩造所不爭執，及被告因債務關係即持刀
      殺人，且迄今仍未賠償原告分文等一切情狀，認原告乙○
      ○基於配偶身分得請求之精神慰藉金以1,500,000 元為適
      當，原告甲○○以子女身分得請求之精神慰藉金以1,000,
      000 元為適當，原告在此範圍內之請求，應予准許，逾此
      範圍之請求，不應准許。
  (三)綜上所述，原告乙○○得請求賠償之金額為殯喪費270,90
      0 元、精神藉慰金1,500,000 元，合計為1,770,900 元。
      原告甲○○得請求賠償之金額為扶養費787,358 元、精神
      慰藉金1,000,000 元，合計為1,787,358元。
五、從而，原告依據侵權行為之法律關係，請求被告給付之金額
    ，於原告乙○○部分在1,770,900 元、原告甲○○部分在1,
    787,358 元，及均自起訴狀繕本送達之翌日即95年5 月2 日
    起至清償日止，按年息5%計算遲延利息之範圍內，為有理由
    ，應予准許，逾此部分之請求，為無理由，應予駁回。
六、原告陳明願供擔保請為宣告假執行，關於原告勝訴部分，經
    核均無不合，本院爰依原告因假執行後，被告所因此可能遭
    受之損害，酌定相當之擔保金額准許，至於原告上開敗訴部
    分，其假執行之聲請已失所依附，應予駁回。
七、據上論結，本件原告之訴為一部有理由、一部無理由，依民
    事訴訟法第79條、第390 條第2 項，判決如主文。
中　　華　　民　　國　　  96　　年　　2　　月　　7　　日
                     鳳山民事庭審判長法  官  朱玲瑤
                                     法  官  高英賓
                                     法  官  呂憲雄
正本證明係照原本作成。
如不服判決，應於送達後二十日內，向本院提出上訴狀並表明上
訴理由，如於判決送達前提起上訴者，應於判決送達後十日內補
提上訴理由書（須附繕本）。
中　　華　　民　　國　　  96　　年　　2　　月　　7　　日
                                     書記官  李文廣
